最高法院刑事判決
111年度台上字第4607號
上  訴  人  MAI VAN TIEN （中文名：梅文典，越南籍）

                  



上列上訴人因違反毒品危害防制條例案件，不服臺灣高等法院臺
南分院中華民國111年8月18日第二審判決（111年度上訴字第362
號，起訴案號：臺灣嘉義地方檢察署109年度偵字第10289號，11
0年度偵字第3128號），提起上訴，本院判決如下：
    主  文
原判決關於意圖販賣而持有第二級毒品混合第三級毒品部分撤銷
，發回臺灣高等法院臺南分院。
其他上訴駁回。
    理  由
壹、撤銷發回（即意圖販賣而持有第二級毒品混合第三級毒品）
    部分：
一、本件原審審理結果，認定上訴人MAI VAN TIEN有原判決事實
    欄一之㈠所載意圖販賣而持有第二級毒品混合第三級毒品之
    犯行明確，因而撤銷第一審關於此部分之不當科刑判決，改
    判仍論處其意圖販賣而持有第二級毒品混合第三級毒品罪刑
    ，另維持第一審諭知相關沒收、銷燬部分之判決，駁回其此
    部分在第二審之上訴。固非無見。
二、原判決係以證人即檢舉人陳○○、阮○○（名字均詳卷）於第一
    審之證述，認該2證人曾親眼目睹上訴人曾多次應他人要求
    ，將毒品咖啡包送至其等經營、任職之嘉義縣○○市新埤KTV
    店，提供予他人施用，及抱怨客人賒帳等情，並以上訴人所
    述以每包新臺幣80元價格買入本案含有第二級毒品「甲基-α
    -吡咯啶苯己酮」、第三級毒品「3,4-亞甲基雙氧苯基乙基
    胺戊酮」及「3,4-亞甲基雙氧苯基二甲胺丁酮」之混合毒品
    咖啡包83包（下稱本案毒品咖啡包），自己每日至少施用毒
    品咖啡包2、3包，及所述收支之經濟情況，每月薪資扣除房
    租、日常生活費用，均用於購買毒品，已無存款，且幾乎無
    力支應家中開支，甚至於購入本案毒品咖啡包及另持有之45
    包第二級毒品甲基安非他命時，已2至3個月無收入，經濟狀
    況顯然比以往更加窘迫等由，說明其否認基於販賣而持有本
    案毒品咖啡包之辯解不足採信等為其主要論據，乃認上訴人
    有意圖販賣而持有第二級毒品混合第三級毒品之犯意與犯行
    （見原判決第4頁第5至30行、第5頁第23行至次頁第30行、
    第7頁第12至28行）。惟按：
  ㈠刑事訴訟法第160 條規定：證人之個人意見或推測之詞，除
    以實際經驗為基礎者外，不得作為證據。稽之卷附第一審審
    判筆錄所載，陳○○證稱：沒有親眼看過阿孟（即阮登孟）、
    陳德風、小四（即黎文務）及阿中（即阮清中）施用毒品咖
    啡包，亦未曾見過其等跟上訴人拿毒品咖啡包；阿典（即上
    訴人）是因為他們有打電話給他，他才來，其看他們一直來
    來回回出去，猜他們是要跟上訴人買（毒品咖啡包）；他們
    有幾個人竊竊私語用越南話對談，他們一邊走一邊講，其在
    外面有監控，有看到他們約上訴人來，在外面跟上訴人見面
    、交錢什麼，因為角度的關係，沒有看到上訴人或阿中有交
    毒品給客人，但因為其擔任DJ，親眼看過太多太多了，所以
    確定他們是交易毒品等語（見第一審卷二第29至36頁）。如
    果無訛，所述上訴人曾在店址有毒品交易之判斷，似為陳○○
    個人推測之詞，原審並未調查、說明其所述究係如何基於以
    其個人實際經驗為基礎，而得認本案屬相類案件證據之理由
    ，遽行採為論斷之證據，有違證據法則。又陳○○於第一審已
    明確證稱沒有親眼看到黎文務向上訴人拿取毒品咖啡包，亦
    未看過阮登孟等人施用毒品咖啡包，則原判決認陳○○親眼目
    睹上訴人曾多次應他人要求，將毒品咖啡包送至新埤KTV，
    提供予他人施用，即與卷內證據不符，而有證據上理由矛盾
    之違法。
  ㈡判決理由之敘述均應依憑證據，且須與卷內之證據資料相適
    合，否則即有判決理由不備，或證據上理由矛盾之違法。原
    判決認上訴人前無其他犯罪前科（見原判決第10頁第21行）
    ，而本件上訴人另被訴販賣毒品咖啡包予阮登孟等人罪嫌部
    分，亦因證據不足，不能證明其此部分之犯罪，業經本案第
    一審諭知上揭被訴販毒罪嫌部分無罪確定，且原判決認定陳
    ○○所述親眼目睹上訴人曾多次應他人要求，將毒品咖啡包送
    至新埤KTV，提供予他人施用部分，與卷內證據不符，已如
    上述。則陳○○、阮○○指證上訴人先前購入毒品咖啡包已曾販
    售予不詳姓名之客人一節，原判決並未敘明有何具關連性之
    補強證據足以證明其等指述為可信，遽以陳○○對於新埤KTV
    店內很多客人打電話予上訴人，上訴人多次前來KTV交付毒
    品咖啡包乙節，前後證述一致，及陳○○、阮○○2人均與上訴
    人並無仇怨，或有供出毒品來源減刑之利益，而無誣指上訴
    人之必要等詞（見原判決第7頁第14至16、24至28行），乃
    認上訴人販入本案毒品咖啡包，與以往並無不同，仍有對外
    販售之意（見原判決第6頁第24至30行），即有理由不備。
三、以上或為上訴意旨所指摘，或係本院得依職權調查之事項，
　　而上述違背法令，影響於事實之確定，本院無可據以為裁判
    ，應認原判決關於意圖販賣而持有第二級毒品混合第三級毒
    品部分有撤銷發回更審之原因。
貳、上訴駁回（即持有第二級毒品）部分：
　　按最重本刑為3 年以下有期徒刑、拘役或專科罰金之罪，經
    第二審判決者，除第一審法院所為無罪、免訴、不受理或管
    轄錯誤之判決，經第二審法院撤銷並諭知有罪之判決者外，
    不得上訴於第三審法院，為刑事訴訟法第376條第1項第1款
    所明定。上訴人另犯持有第二級毒品甲基安非他命行為部分
    ，原判決係維持第一審變更檢察官起訴法條後，論以毒品危
    害防制條例第11條第2項罪刑之判決，核屬刑事訴訟法第376
    條第1項第1款之案件。依上述說明，既經第二審判決，自不
    得上訴於第三審法院，上訴人此部分之上訴，顯為法所不許
    ，應予駁回。
據上論結，應依刑事訴訟法第395條前段、第397條、第401條，
判決如主文。
中　　華　　民　　國　　111 　年　　11　　月　　2 　　日
                  刑事第七庭審判長法　官  段  景  榕
                                  法　官  沈  揚  仁
                                  法　官  宋  松  璟
                                  法　官  蔡  新  毅
                                  法　官  楊  力  進
本件正本證明與原本無異
                                  書記官
中　　華　　民　　國　　111 　年　　11　　月　　3 　　日